臺灣彰化地方法院刑事判決　　　　　　　　　　　　九十三年度訴字第一七五三號
　　公　訴　人　臺灣彰化地方法院檢察署檢察官
　　被　　　告　乙○○
　　　　　　　　甲○○
右列被告等因違反廢棄物清理法案件，經檢察官聲請簡易判決處刑（九十三年度偵字
第八五四八號），由本院彰化簡易庭移
常訴訟程序審理，本院判決如左：
    主  文
乙○○、甲○○均無罪。
    理  由
一公訴意旨：
  被告乙○○、甲○○為夫妻，二人均明知從事清除或處理廢棄物須經主管機關核准
  ，發給許可文件後，始得從事廢棄物清除或處理，竟未依廢棄物清理法之相關規定
  ，領有廢棄物清除、處理許可文件，亦未經主管機關許可，而共同基於從事廢棄物
  清除之概括犯意聯絡，自不詳之日起，以每車次新臺幣（下同）五百元之代價，受
  某不詳黃昏巿場所託，清運該巿場營運時所生之菜渣、果皮等廢棄物。嗣於民國九
  十三年十一月八日晚上十一時許，被告等駕駛車牌號碼一八六一─ＨＱ號自用小貨
  車，將其受託清運之廢棄物傾倒於停放在彰化縣福興鄉○○街五三之二二號前約二
  百公尺處之垃圾子母車時，為警當場查獲，並循線查知上情。因認被告等均涉有廢
  棄物清理法第四十六條第一項第四款之未領有廢棄物清除許可文件，從事廢棄物清
  除罪嫌。
二公訴意旨所憑論據：
  (一)被告乙○○於警詢、檢察官偵查中坦承不諱之自白。
  (二)彰化縣環境保護局稽查隊環境稽查工作紀錄一紙、查獲現場照片六張。
  (三)被告二人為夫妻關係，且為警在違法傾倒廢棄現場一同查獲，況依查獲現場照片
    所示，被告甲○○為警查獲時，係身著防水衣、雨鞋等工作服，益證其係與被告
    乙○○共同清運廢棄物，被告甲○○辯稱未共同收運廢棄物，也不知道每車清運
    有收取五百元之代價云云，不足採信。
三被告等之辯解：
  訊據被告等固均坦認自九十三年十月間某日起，受彰化縣福興鄉○○路丁丁藥局旁
  之黃昏市場流動攤販委託，將該攤販產生之菜渣、果皮傾倒至該鄉○○街五三之二
  二號前約二百公尺處之垃圾子車，前後共三車次，每車次代價五百元，於右揭時地
  為警查獲之事實（本院卷第三八至三九頁），然堅決否認有何違反廢棄物清理法犯
  行，辯稱：不知應申請執照，也不知行為違法等語。
四本院之判斷：
  (一)按犯罪事實應依證據認定之，無證據不得認定其犯罪事實；不能證明被告犯罪者
    ，應諭知無罪之判決，刑事訴訟法第一百五十四條第二項、第三百零一條第一項
    分別定有明文。次按廢棄物清理法第四十六條第一項第四款之罪，以未依該法第
    四十一條第一項規定領有廢棄物清除、處理許可文件，從事廢棄物貯存、清除、
    處理，或未依廢棄物清除、處理許可文件內容貯存、清除、處理廢棄物，始該當
    之，如行為人所為，並非廢棄物之貯存、清除、處理行為，自不能以該罪相繩。
  (二)經查：
    1.廢棄物清理法所稱一般廢棄物，係指由家戶或其他非事業所產生之垃圾、糞尿
      、動物屍體等，足以污染環境衛生之固體或液體廢棄物；所稱事業廢棄物，包
      括有害事業廢棄物與一般事業廢棄物，前者係指由事業所產生具有毒性、危險
      性，其濃度或數量足以影響人體健康或污染環境之廢棄物，後者係指由事業所
      產生有害事業廢棄物以外之廢棄物，廢棄物清理法第二條第一項第一款、第二
      款分別定有明文。前開條文規定之事業，係指農工礦廠（場）、營造業、醫療
      機構、公民營廢棄物清除處理機構、事業廢棄物共同清除處理機構、學校或機
      關團體之實驗室及其他經中央主管機關指定之事業，同條第四項亦有規定。依
      本法之中央主管機關行政院環境保護署九十二年十月二十八日環署廢字第○九
      二○○七八○五六號公告及九十一年十一月二十二日環署廢字第○九一○○○
      五○八號函，超級市場、農產品批發市場屬廢棄物清理法第二條第一項第二款
      所稱事業，至傳統市場、攤販集中區則非該款所稱事業（本院卷第四二、四五
      頁）。
    2.本件被告等傾倒之菜渣、果皮係黃昏市場流動攤販所產生，為一般廢棄物，而
      非事業廢棄物，此為當事人所不爭執（本院卷第二十頁反面），並有前揭照片
      可參（警卷第十五至十六頁），此外尚乏證據證明前揭黃昏市場屬於行政院環
      境保護署公告之超級市場、農產品批發市場，自應認定被告等傾倒於垃圾子車
      之菜渣、果皮，係一般廢棄物。
    3.惟行政院環境保護署依廢棄物清理法第十二條第一項授權訂定，於九十一年十
      一月二十七日發布施行之一般廢棄物回收清除處理辦法（該辦法嗣於九十三年
      十二月二十九日修正）第二條第七款、第十款、第十二款已分別就一般廢棄物
      之貯存、清除、處理予以定義。所謂貯存，指一般廢棄物於回收、清除、處理
      前，放置於特定地點或貯存容器、設施內之行為；所謂清除，指(一)收集、清運
      ，即以人力、清運機具將一般廢棄物自產生源運輸至處理場（廠）之行為，(二)
      轉運，即以清運機具將一般廢棄物自產生源運輸至轉運設施或自轉運設施運輸
      至中間處理或最終處置設施之行為；所謂處理，指(一)中間處理，即一般廢棄物
      在最終處置或再利用前，以物理、化學、生物、熱處理、堆肥或其他處理方法
      ，變更其物理、化學、生物特性或成分，達成分離、中和、減量、減積、去毒
      、無害化或安定之行為，(二)最終處置，即將一般廢棄物以安定掩埋、衛生掩埋
      、封閉掩埋或海洋棄置之行為，(三)再利用，即將一般廢棄物經物理、化學或生
      物等程序後做為材料、燃料、肥料、飼料、填料、土壤改良或其他經中央主管
      機關會商中央目的事業主管機關認定之用途行為（本院卷第二八頁）。揆諸上
      開規定，被告等傾倒菜渣、果皮於垃圾子車之行為，俱與前開貯存、清除、處
      理之定義不符，已難認被告等有廢棄物清理法第四十六條第一項第四款之未領
      有廢棄物清除許可文件，從事廢棄物貯存、清除、處理犯行。況依被告等為警
      查獲當時公布施行之前開辦法第十四條第四款及第二條第四款規定，一般廢棄
      物如為一般垃圾，即巨大垃圾、資源垃圾、有害垃圾以外之一般廢棄物，得依
      執行機關指定之時間、地點及作業方式，交付執行機關或受託機構之垃圾車清
      除，或投置於執行機關設置之一般垃圾貯存設備內（本院卷第二八、三十頁）
      ，被告等傾倒菜渣、果皮至垃圾子車，亦難謂有何違反前開規定之處。是公訴
      意旨認被告等構成廢棄物清理法第四十六條第一項第四款之罪，容有誤會。
  (三)綜上所述，被告等傾倒菜渣、果皮等一般廢棄物於垃圾子車，不能證明係屬貯存
    、清除、處理廢棄物行為，檢察官所舉證據尚不足以認定被告等有何構成廢棄物
    清理法第四十六條第一項第四款犯行，本院又查無其他積極證據證明被告等確有
    公訴意旨所指之犯行，不能證明被告等犯罪，自應諭知無罪之判決。
據上論斷，應依刑事訴訟法第四百五十二條、第三百零一條第一項，判決如主文。
本案經檢察官邱鼎文到庭執行職務。
中      華      民      國    九十四    年      三      月    二十三    日
                                臺灣彰化地方法院刑事第二庭
                                    審判長法  官  李  水  源
                                          法  官  李  雅  俐
                                          法  官  廖  政  勝
右正本證明與原本無異。
如不服本判決，應於判決送達後十日內向本院提出上訴狀( 須附繕本 )。
                                      法院書記官  呂  雅  惠
中      華      民      國    九十四    年      三      月    二十四    日
